臺灣臺北地方法院刑事判決　　　　　　　　　　　　　九十一年度易字第五八二號
　　公　訴　人　臺灣臺北地方法院檢察署檢察官
　　被　　　告　丙○○
　　　　　　　　甲○○
　　　　　　　　乙○○
右列被告因傷害案件，經檢察官提起公訴（八十九年度偵字第八九六三號），本院判
決如左：
    主  文
丙○○傷害人之身體，處拘役伍拾日，如易科罰金，以佰元折算壹日。
甲○○、乙○○均無罪。
    事  實
一、丙○○前因傷害案件，於民國七十四年十二月十四日經本院判處罰金一千元，於
    七十五年三月四日經臺灣高等法院駁回其上訴而確定；復因傷害案件，於八十六
    年十二月二十九日經本院判處罰金一千五百元確定（均不構成累犯）。其以駕駛
    車牌號碼Ｌ五─六０七號營業小客車為業，於八十八年十二月十一日下午十一時
    許，在臺北市○○路○段一百七十五號國立臺灣大學北側入口前搭載乘客甲○○
    、乙○○前往臺北縣新店市○○路，途中甲○○發覺丙○○行駛路線有異乃要求
    在臺北市政府警察局文山第一分局前停車，丙○○不予理會繼續行駛，適臺北市
    ○○路○段二○二號臺北市政府警察局文山第一分局前路口號誌紅燈，甲○○乃
    趁紅燈停車之際打開右後車門下車，丙○○見狀遂啟動油門闖紅燈加速前進，甲○○因發現乙○○未及下車，旋再跳上汽車右後座，丙○○明知右後車門業已開
    啟，甲○○正進入汽車右後座尚未坐妥，主觀上已得以預見其汽車加速前進可能
    導致甲○○傷害，且縱甲○○確實因此受有傷害，亦不違背其本意，竟基於傷害
    之犯意，仍駕駛汽車加速前進，致甲○○右腳踝遭車門夾傷而受有右踝挫傷之傷
    害。甲○○乃繼續與丙○○理論要求下車，於同日下午十一時三十分許車輛行經
    上址臺北市政府警察局文山第一分局次一路口，甲○○再趁紅燈號誌停車之際，
    推開右後車門欲下車，丙○○見狀復接續啟動油門跨越雙黃線駛進對向車道，超
    越前方紅燈暫停之車輛闖紅燈加速前進，致甲○○右手背遭車門夾傷而受有右手
    背挫傷之傷害，開啟之車門繼而撞毀李峰富駕駛之車牌號碼Ｆ九─四０五五號自
    用小客車之左後葉子板及左後車燈（毀損部分業據撤回告訴）。
二、案經甲○○訴由臺北市政府警察局文山第一分局報告臺灣臺北地方法院檢察署檢
    察官偵查起訴。
    理  由
甲、有罪部分
一、訊據被告丙○○固坦承於右揭時、地駕駛上開營業小客車跨越雙黃線，超越前方
    紅燈暫停之車輛闖紅燈加速前進而與李峰富駕駛之車牌號碼Ｆ九─四０五五號自
    用小客車擦撞之事實，惟矢口否認有何傷害犯行，辯稱：伊沒有看到甲○○開車
    門，快到景美橋頭時，停紅燈，其駕車跨越雙黃線超越七、八輛車，甲○○才突
    然開啟車門，當時車門打開的寬度絕對沒辦法把手腳伸出去云云。
二、經查：
  (一)右揭事實，業據告訴人（即被告）甲○○迭於警訊、偵查及本院審理時指訴綦詳
    ，且告訴人甲○○與被告丙○○爭執之情形，亦經被告乙○○陳明在卷，核與告
    訴人甲○○所陳之情節大致相符，復參以卷附景美醫院八十八年十二月十二日診
    斷證明書所載告訴人甲○○傷勢為右手背挫傷、右踝挫傷，核與告訴人甲○○所
    指遭被告丙○○車門夾傷之情形一致，足見告訴人指訴之情節尚非虛詞。
  (二)其次，被告丙○○於右揭時、地駕駛上開營業小客車跨越雙黃線，超越前方紅燈
    暫停之車輛闖紅燈加速前進，因右後車門開啟而與李峰富駕駛之車牌號碼Ｆ九─
    四０五五號自用小客車擦撞之事實，業經李峰富於警訊及偵查中指述詳確（毀損
    部分業據撤回告訴），並有道路交通事故調查表影本一紙存卷足佐，是告訴人甲○○開啟上開營業小客車右後車門之幅度既足以與李峰富駕駛之上開自用小客車
    發生擦撞，則被告丙○○焉有未察覺其汽車之右後車門已開啟之理？況參諸被告
    丙○○於警訊時供稱：其將車靠路邊，甲○○說要到景美分局（即文山第一分局
    ）理論等語（參偵查卷第十一頁反面）；於偵查中供稱：伊要載甲○○等到派出
    所報案，但後來甲○○突然打開車門說要下車，... 當時離派出所很近，就直接
    開去派出所等語（參偵查卷第四十六頁）；於本院審理時供稱：快到景美橋頭時
    ，停紅燈，其駕車跨越雙黃線超越七、八輛車，甲○○才突然開啟車門，當時車
    門打開的寬度絕對沒辦法把手腳伸出去等語（參本院九十一年八月二十三日審判
    筆錄），可知告訴人甲○○在途中確實要求前往臺北市政府警察局文山第一分局
    ，且被告之車輛亦曾在路上暫停，但被告丙○○嗣後並未在臺北市政府警察局文
    山第一分局前停車，此情與告訴人甲○○指訴其要求被告丙○○在臺北市政府警
    察局文山第一分局前停車，被告丙○○不予理會繼續行駛，至臺北市○○路○段
    二○二號臺北市政府警察局文山第一分局前路口號誌紅燈暫停，告訴人甲○○乃
    趁機打開右後車門下車，被告丙○○見狀遂啟動油門闖紅燈加速前進等語，相互
    參照，益徵告訴人甲○○上開指訴應屬不虛。再者，由被告丙○○上述供詞可知
    ，其明知告訴人甲○○已開啟車門要求下車，並已察知甲○○打開車門之寬度，
    卻未停車仍繼續駕車前進，致開啟之車門先夾傷告訴人甲○○，繼而撞及李峰富
    駕駛之上開自用小客車，其顯有傷害人之身體之間接故意甚明，從而被告丙○○
    辯稱伊沒看到告訴人甲○○開啟車門云云，不足採信。
  (三)綜右各情，被告丙○○主觀上已得以預見其汽車加速前進可能導致甲○○遭車門
    夾傷而受傷害，卻仍啟動汽車加速前進，可認縱告訴人甲○○確實因此受有傷害
    ，亦不違背其本意，則被告丙○○對於其上開行為導致甲○○受傷害，具有間接
    故意，甚為顯然。是本件事證明確，被告犯行堪以認定，應依法論科。
二、核被告丙○○所為，係犯刑法第二百七十七條第一項之普通傷害罪。被告丙○○
    先後二次不顧告訴人甲○○已開啟車門欲下車，仍啟動汽車加速前進，致開啟之
    車門分別夾傷告訴人甲○○之行為，係基於同一傷害犯意下之接續行為，僅侵害
    一法益，只論以一罪。又公訴人起訴之事實雖未敘及被告丙○○不理會告訴人甲○○在文山第一分局前停車之要求繼續行駛，適臺北市○○路○段二○二號文山
    第一分局前路口號誌紅燈，告訴人甲○○乃趁紅燈停車之際打開右後車門下車，
    被告丙○○見狀遂啟動油門闖紅燈加速前進，告訴人甲○○發現乙○○未及下車
    ，旋再跳上汽車右後座，被告丙○○明知右後車門業已開啟，告訴人甲○○正進
    入汽車右後座尚未坐妥，仍駕駛汽車加速前進，致告訴人甲○○右腳踝遭車門夾
    傷而受有右踝挫傷之傷害等情，然此部份事實與前開論罪科行部分既具有接續犯
    之實質上一罪關係，本院自應併予審究。爰審酌被告丙○○前曾因傷害案件，於
    七十四年十二月十四日經本院判處罰金一千元，於七十五年三月四日經臺灣高等
    法院駁回其上訴而確定；復因傷害案件，於八十六年十二月二十九日經本院判處
    罰金一千五百元確定（均不構成累犯），有臺灣高等法院檢察署刑案紀錄簡覆表
    一件在卷可按；且為職業駕駛人，與乘客即告訴人甲○○素昧平生，偶因乘車行
    進路線意見不一而生爭執，竟未顧及行車安全致乘客遭車門夾傷，犯後猷飾詞否
    認犯行及犯罪之動機、目的、手段、智識程度等一切情狀，量處如主文所示之刑
    ，並諭知易科罰金之折算標準，以資懲儆。末查，被告犯罪後，刑法第四十一條
    業於九十年一月四日修正，同年月十日經總統公布施行，該條第一項規定：「犯
    最重本刑為五年以下有期徒刑以下之罪，而受六個月以下有期徒刑或拘役之宣告
    ，因身體、教育、職業、家庭之關係或其他正當事由，執行顯有困難者，得以一
    元以上三元以下折算一日，易科罰金。但確因不執行所宣告之刑，難收矯正之效
    ，或難以維持法秩序者，不在此限。」比較新舊法之結果，舊法並無更有利於被
    告，依刑法第二條第一項前段規定，應適用裁判時之新法，附此敘明。
乙、無罪部分：
一、公訴意旨略以：告訴人（即被告）丙○○自臺北市○○路○段，搭載被告甲○○
    、乙○○欲前往臺北縣新店市，途中三人在車上聊天，於八十八年十二月十一日
    下午十一時二十五分許，行經臺北市文山區○○○路○段、景美路口，因細故發
    生爭執，被告甲○○、乙○○共同基於傷害之犯意聯絡，由被告乙○○抓住丙○○肩膀，被告甲○○以徒手毆打告訴人丙○○，致告訴人丙○○之頭、臉部挫傷
    、合併雙唇腫脹，因認被告甲○○、乙○○共同涉犯刑法第二百七十七條第一項
    之傷害罪嫌等語。
二、本件公訴人認被告甲○○、乙○○涉有右揭傷害罪嫌，無非以：起訴事實業據告
    訴人丙○○指訴，且有證人即當時處理之警員丁○○證述，及臺北市立萬芳醫院
    診斷證明書一紙在卷可稽，資為論據。訊據被告甲○○、乙○○均堅決否認有公
    訴人所指之傷害犯行，被告甲○○辯稱：其僅因付錢之事與丙○○拉扯，並未毆
    打丙○○等語；被告乙○○辯稱：當時其坐在車上很害怕，根本未碰觸到丙○○
    等語。
三、按犯罪事實應依證據認定，無證據不得推定其犯罪事實；又不能證明被告犯罪者
    ，應諭知無罪之判決，刑事訴訟法第一百五十四條、第三百零一條第一項分別定
    有明文。次按認定不利於被告之事實須依積極證據，苟積極證據不足為不利於被
    告事實之認定時，即應為有利於被告之認定（最高法院三十年台上字第八一六號
    判例參照）；又告訴人之告訴，係以使被告受刑事訴追為目的，是其陳述是否與
    事實相符，仍應調查其他證據以資審認（最高法院五十二年度台上字第一三００
    號判例參照）；被害人所述被害情形如無瑕疵可指，而就其他方面調查又與事實
    相符，則其供述始得為判決之基礎（最高法院三十二年度上字第六五七號判例參
    照）。復按事實之認定，應憑證據，如未能發現相當證據，或證據不足以證明，
    自不能以推測或擬制之方法，以為裁判基礎（最高法院四十年台上八六號判例參
    照）；又認定犯罪事實所憑之證據，雖不以直接證據為限，間接證據亦包括在內
    ；然而無論直接或間接證據，其為訴訟上之證明，須於通常一般之人均不致有所
    懷疑，而得確信其為真實之程度者，始得據為有罪之認定（最高法院七十六年台
    上字第四九八六號判例參照）。
四、經查：
  (一)告訴人丙○○指訴被告甲○○、乙○○二人於右揭時、地傷害之犯行，固據其提
    出臺北市立萬芳醫院診斷證明書一紙為憑，惟診斷書所載之傷勢，僅可表明告訴
    人於驗傷之時確實受有傷害，至告訴人丙○○之傷勢與被告甲○○、乙○○二人
    是否相涉，除告訴人之指述外，尚需有其他積極事證相佐。
  (二)參以上開診斷證明書記載告訴人丙○○之傷勢為：頭、臉部挫傷，合併雙唇腫脹
    ，以之與告訴人丙○○於八十八年十二月十一日下午十一時三十五分到臺北市立
    萬芳醫院驗傷之照片一幀相互對照，告訴人丙○○頭、臉部挫傷之位置係在鼻樑
    兩側靠近雙眼眼角處有瘀紅之痕跡，另其雙唇稍有紅腫之情形，此有臺北市立萬
    芳醫院以九十一年八月二日萬院醫字第九一八二五號函附告訴人丙○○上述照片
    一幀在卷足憑。而案發之際迄本院辯論終結時，已二年有餘，經本院於九十一年
    八月二十三日審理時命告訴人丙○○取下眼鏡，當庭勘驗其傷勢復原情形，勘驗
    結果：告訴人丙○○雙唇已無紅腫情形，然其鼻樑兩側靠近雙眼眼角處仍有瘀紅
    痕跡，有本院勘驗筆錄可憑。就此告訴人丙○○已當庭自承該處鼻樑兩側瘀紅痕
    跡乃長期佩帶眼鏡，鏡架壓迫皮膚所致，並非被告甲○○傷害所造成等語，此有
    審判筆錄一件存卷可按，足見上開診斷證明書所載告訴人丙○○之傷勢頭、臉部
    挫傷部分，係告訴人丙○○長期佩帶眼鏡壓迫皮膚所造成，與被告甲○○、乙○○二人並不相涉，甚為顯然。從而告訴人丙○○指訴被告甲○○、乙○○共同毆
    打伊，致其頭、臉部挫傷，鼻樑受傷乙節，顯非事實。
  (三)又告訴人丙○○指稱被告甲○○在其車內以雙腳拼命踹其右後背部及手臂，並以
    拳頭毆打其嘴部，被告乙○○則抓住其肩膀等語，果爾，衡情告訴人丙○○之右
    後背部及手臂亦應受有程度不輕之傷害，然觀諸上開驗傷診斷書並無此二處受傷
    之記載，是告訴人丙○○此部份指訴，是否屬實，尚非無疑。
  (四)至證人丁○○雖證稱看到告訴人丙○○嘴唇及下顎受傷等語，然上開診斷證明書
    並未記載告訴人丙○○下顎受有傷害，且觀之告訴人傷勢之照片，其下顎亦無受
    傷之情形，況告訴人丙○○指訴上情，是否屬實，尚非無疑，已如前述，證人丁○○復未親眼目擊被告甲○○、乙○○確有傷害告訴人丙○○之行為，自不得徒
    憑證人丁○○之證詞，遽認被告甲○○、乙○○有傷害告訴人丙○○之犯行。
五、綜上所述，告訴人丙○○之指訴既有如上之瑕疵，本院依職權調查全部證據後，
    亦查無證據足認被告甲○○、乙○○二人有公訴人所指之傷害犯行，自難僅憑告
    訴人丙○○之單一指訴，遽入被告甲○○、乙○○傷害罪責。此外，復查無其他
    積極事證足認被告甲○○、乙○○有何共同傷害之犯行，揆諸前揭判例意旨及說
    明，其等罪嫌即屬未足，自應為無罪之諭知。
據上論斷，應依刑事訴訟法第二百九十九條第一項前段、第三百零一條第一項，刑法
第二條第一項前段、第二百七十七條第一項、第四十一條第一項前段，罰金罰鍰提高
標準條例第一條前段、第二條，判決如主文。
本案經檢察官俞秀端到庭執行職務
中      華      民      國      九十一      年      九      月    九    日
                                      臺灣臺北地方法院刑事第七庭
                                          法  官  張筱琪
右正本證明與原本無異。
如不服本判決，應於判決送達後十日內向本院提出上訴狀(應抄附繕本)。告訴人
或被害人如對於本判決不服者，應具備理由請求檢察官上訴，其上訴期間之計算
係以檢察官收受判決正本之日期為準。
                                          書記官  吳一凡
中      華      民      國      九十一      年      九      月  十七    日
中華民國刑法第二百七十七條
 (普通傷害罪)
傷害人之身體或健康者，處三年以下有期徒刑、拘役或一千元以下罰金。
犯前項之罪因而致人於死者，處無期徒刑或七年以上有期徒刑；致重傷者
，處三年以上十年以下有期徒刑。
